【裁判字號】    98,審勞簡抗,3
【裁判日期】    981230
【裁判案由】    損害賠償
【裁判全文】
臺灣臺北地方法院民事裁定           98年度審勞簡抗字第3號
抗  告  人  乙○○
相  對  人  豪麗事業有限公司
法定代理人  甲○○
上列當事人間請求損害賠償事件，抗告人對於民國98年8 月31日
本院臺北簡易庭98年度北勞簡字第120 號裁定提起抗告，本院合
議庭裁定如下：
    主  文
抗告駁回。
抗告程序費用新台幣壹仟元由抗告人負擔。
    理  由
一、本件抗告意旨略以：
  (一)伊於原審所提出之民事準備(四)狀，並未變更訴訟標的，而係
    為補充、更正事實上及法律上之陳述，伊多次提及相對人不
    當解僱伊及其所出具之離職證明不正確，是請求撤銷97年11
    月10日放棄恢復工作權爭議的勞資協議，即為本案之主要訴
    求之一，伊據以補充為法律上之陳述，自不應視為訴之變更
    或追加。另有關賠償勞保級距之失業給付損失及24日失業之
    損失，伊純為補充說明因相對人之侵害財產權（短發薪資等
    ）及侵害工作權等行為所造成之損害，而為擴張應受判決事
    項之聲明，始終未變更訴訟標的，亦不應視為訴之變更或追
    加，且於原審第2 次言詞辯論期日之7 日前即將民事準備(四)
    狀送達予相對人，並未妨礙相對人之防禦。
  (二)本件相對人先以業務縮編為由，騙取伊之同意而裁員，後相
    對人雖於97年11月10日勞資爭議協調會上主張以不適任為由
    解僱伊，經伊反對，始於離職證明書上勾選非自願離職原因
    為勞動基準法第11條第5 款，後方則加註「試用期滿」等文
    字，茲因當初推薦函所述，伊任職之工作為一試驗性新職位
    ，相對人於離職證明書上加註試用期滿，符合試用此新職位
    後業務縮編之邏輯，伊因被誤導而與相對人達成協議。嗣伊
    申請失業給付時，經工作人員發覺有誤而以電話向伊求證，
    伊始知悉相對人誤導之事實，伊知悉錯誤後申請第二次調解
    ，直至97年12月4 日第2 次協調會中，伊才完全清楚相對人
    所稱試用期係為試用原告，而非試用新職位，然伊與相對人
    間從無試用期之約定，若相對人欲以不適任為由解僱伊，毋
    須以試用期為前提，故可證明相對人加註試用期滿，純係意
    圖誤導伊。又伊於上開期日之協調會上，聆聽相對人與協調
    員之陳述，並須審閱相對人提出之冗長文件，根本未料到背
    面會有相關記載，而未察看背面之記載，實不能歸責於伊，
    伊補充說明相對人不當裁員之過程，並擴張應受判決事項之
    聲明，完全符合民事訴訟法第255 條或第256 條之規定等語
    。並聲明：原裁定廢棄。
二、按訴狀送達後，除有民事訴訟法第255 條第1 項第1 款至第
    7 款或同條第2 項之情形外，原告不得將原訴變更或追加他
    訴，此觀上開法條之規定自明。又民事訴訟法第255 條第1
    項第3 款所謂「擴張或減縮應受判決事項之聲明者」，係指
    聲明之擴張或減縮，在形式上雖有訴之變更或追加之外觀，
    但在實質上其擴張或減縮均在為訴訟標的之法律關係之範圍
    以內，僅在該範圍內伸縮而已（參照最高法院79年度台上字
    第508 號判決意旨）。而訴訟標的有無變更，應以當事人、
    訴訟標的及訴之聲明三者是否均屬相同，為識別之標準。次
    按不變更訴訟標的，而補充或更正事實上或法律上之陳述者
    ，非為訴之變更或追加，民事訴訟法第256 條定有明文，本
    條所謂補充或更正事實上或法律上之陳述者，係指不影響原
    告起訴時所主張訴訟標的之同一性而言，始足當之。
三、經查，本件抗告人於原審原主張相對人於97年10月間不當解
    僱抗告人，並短發97年10月份之工資新台幣（下同）5,600
    元、2 天之預告期間工資2,000 元，而抗告人因相對人之不
    當解僱，遂向臺北市政府申訴、聲請閱卷、提起訴訟等，計
    支出車資640 元、民事訴訟費5,400 元、申請通聯紀錄費11
    , 072 元、雜項支出3,000 元，並因不能工作而損失23,850
    元，抗告人並因遭相對人不當解僱及羞辱，精神極度痛苦，
    故請求相對人賠償50萬元，及更正並補開正確之非自願離職
    證明書；嗣抗告人於98年8 月12日提出民事準備(四)狀（言詞
    辯論準備＋１狀）及言詞辯論意旨(三)狀，追加聲明請求原97
    年11月10日放棄恢復工作權爭議之勞資協議應予撤銷，並於
    理由欄中記載請求賠償之項目除短發之97年10月份工資5,60
    0 元、2 天之預告期間工資2,000 元、車資240 元、不能工
    作之損失5,400 元、雜項支出1,500 元、精神慰撫金外，另
    包括相對人未於97年9 月份依調高後之薪資調高抗告人之勞
    保級距、造成抗告人損失8,820 元，及遲發非自願離職證明
    書造成抗告人之損失24,000元，而關於抗告人請求原97年11
    月10日放棄恢復工作權爭議之勞資協議應予撤銷部分，訴之
    聲明及訴訟標的法律關係均已有所不同，另請求相對人賠償
    因其未於97年9 月份依調高後之薪資調高抗告人之勞保級距
    、造成抗告人損失8,820 元，及遲發非自願離職證明書造成
    抗告人之損失24,000元之部分，訴訟標的之法律關係亦與起
    訴時所主張者有異，均非不變更訴訟標的，而僅補充或更正
    事實上或法律上之陳述，與民事訴訟法第255 條第1 項第3
    款所謂「擴張或減縮應受判決事項之聲明者」之情形亦有不
    符。而本件抗告人於98年3 月2 日起訴，遲至98年8 月12日
    始具狀為前開訴之追加，若許其追加，顯有礙本案訴訟之終
    結及被告之防禦，此外，復查無其他民事訴訟法第255 條第
    1 項所列7 款或同條第2 項之情事，揆諸首揭說明，抗告人
    為本件訴之追加，原審自得不予准許。從而，原裁定駁回抗
    告人對相對人之追加起訴，並無不當，抗告意旨指摘原裁定
    不當，求為廢棄，為無理由，應予駁回。
四、據上論結，本件抗告為無理由，依民事訴訟法第436 條之3
    第3 項、第495 條之1 第1 項、第449 條第1 項、第95條、
    第78條，裁定如主文。
中    華    民    國    98    年    12    月    30    日
                    勞工法庭審判長法  官   朱漢寶
                                  法  官   劉又菁
                                  法  官   蔡和憲
以上正本係照原本作成。
本裁定不得抗告。
中    華    民    國    98    年    12    月    30    日
                                  書記官  陳莉庭

司法院資訊處製作；財團法人民間司法改革基金會備份。
